臺灣高等法院刑事裁定
110年度抗字第2059號
抗  告  人
即  被  告  高旭麟




上列抗告人即被告因違反毒品危害防制條例案件，不服臺灣新北
地方法院中華民國110年11月11日裁定（109年度審訴字第580號
），提起抗告，本院裁定如下： 
    主  文
抗告駁回。
    理  由
一、原裁定意旨略以：原審於民國109年8月14日所為之109年度
    審訴字第580號刑事裁定正本，業於109年8月21日囑託抗告
    人即被告高旭麟（下稱抗告人）當時所在之法務部○○○○○○○○
    ○○○長官送達於抗告人，並由抗告人於同日簽收無誤，此有
    原審法院送達證書1份可稽，是本件裁定業於109年8月21日
    生合法送達於抗告人之效力，倘抗告人直接向監所長官提出
    抗告狀，應自該裁定送達後翌日起算5日即109年8月26日以
    前向監所長官提出抗告狀（無須加計在途期間）。惟抗告人
    卻遲至110年11月5日10時始向其現所在之法務部○○○○○○○○附
    設勒戒處所（由法務部○○○○○○○兼辦業務）長官提出本件抗
    告狀，並於110年11月9日轉送原審法院提起抗告，有其提出
    之抗告狀上之法務部○○○○○○○收容人書狀核轉章、原審法院
    收狀戳章各1枚可稽，是本件抗告業已逾法定抗告期間，揆
    諸刑事訴訟法第406條本文、第408條第1項規定，其抗告不
    合法律上之程式，且無從補正，而裁定駁回抗告人之抗告。
二、抗告意旨略以：抗告人係於109年8月22日收到109年度審訴
    字第580號裁定，於同年月23日即於法定期間內由岩灣監獄
    以掛號寄出，此抗告狀岩灣監獄書信卡可查詢，請徹查；另
    抗告人於109年7月17日經通緝到案，其斯時採集之尿液均無
    毒品反應，可認定抗告人於到案前，已戒除毒品施用行為，
    應無勒戒之必要，原審依修正後毒品危害防制條例規定，應
    諭知公訴不受理判決云云。
三、按抗告期間，除有特別規定外，為5日，自送達裁定後起算
    ；而抗告法院認為抗告不合法律上之程式或法律上不應准許
    ，或其抗告權已經喪失者，應以裁定駁回之，刑事訴訟法第
    406條前段、第411條前段分別定有明文。次按在監獄或看守
    所之被告，於上訴期間內向監所長官提出上訴書狀者，視為
    上訴期間內之上訴，且為抗告程序所準用，刑事訴訟法第35
    1條第1項、第419條亦有明定。又監所與法院間無在途期間
    可言，是抗告人在監獄或看守所，如向該監所長官提出抗告
    書狀，因不生扣除在途期間之問題，故必在抗告期間內提出
    者，始可視為抗告期間內之抗告；如逾期始向該監所長官提
    出抗告書狀，即不得視為抗告期間內之抗告，雖監所長官即
    日將抗告書狀轉送法院收文，因無扣除在途期間之可言，其
    抗告仍屬逾期（最高法院86年度台抗字第80號裁定意旨參照
    ）。
四、經查：
　㈠被告前因違反毒品危害防制條例案件，經原審以109年度審訴
    字第580號裁定其應送勒戒處所觀察、勒戒，其期間不得逾2
    月，該裁定正本於109年8月21日囑託法務部○○○○○○○○○○○送
    達，並由抗告人本人親自簽名按捺指印收受；又抗告人於10
    9年8月21日係在上開監所執行中，且本件係向監所長官提出
    刑事抗告狀，揆諸前揭說明，不生扣除在途期間之問題，則
    抗告人對於原審上開裁定不服，提起抗告，其抗告期間為5
    日，應自送達裁定之翌日即109年8月22日起算，計至109年8
    月26日（非假日），惟抗告人遲至110年11月5日始向其斯時
    所在監所（即由法務部○○○○○○○兼辦業務之法務部○○○○○○○○
    附設勒戒處所）長官提出抗告狀，有上開裁定、原審法院送
    達證書、抗告人抗告狀暨上開監所之收容人書狀核轉章日期
    在卷可參（見原審卷第305至307、317、363至364頁）。揆
    諸上開規定，抗告人提起上開抗告已逾法定期間，顯屬違背
    法律上之程式，且無從補正，原裁定因而駁回其抗告，核無
    違誤或不當，應予維持。
　㈡抗告人雖執前詞提起抗告。然抗告人於109年7月15日入法務
    部○○○○○○○○○○○執行另案，嗣於109年12月16日始入法務部○○
    ○○○○○○○○○執行另案乙節，有本院被告前案紀錄表1份在卷可
    查（見本院卷第11至79頁），則抗告人當無可能於109年8月
    23日即自法務部○○○○○○○○○○○以掛號寄出其抗告狀，且抗告
    人亦無提出任何事證供本院參酌，是抗告人前開辯稱其係於
    109年8月23日即於法定期間內由岩灣監獄以掛號寄出云云，
    顯無可採。另抗告人係對系爭令其入勒戒處所觀察、勒戒裁
    定逾期提起抗告，本於「先程序、後實體」之原則，本院就
    抗告意旨所執實體事由，即無從審酌。綜上，抗告人執前詞
    指摘原裁定不當，為無理由，應予駁回。
據上論斷，應依刑事訴訟法第412 條，裁定如主文。
中　　華　　民　　國　　110 　年　　12　　月　　30　　日
                  刑事第二十三庭審判長法　官  許永煌
　　　　　　　　　　　　　　　　　    法　官  黃美文
　　　　　　　　　　　　　　　　　    法　官  雷淑雯
以上正本證明與原本無異。
不得再抗告。
                                      書記官  林立柏
中　　華　　民　　國　　111 　年　　1 　　月　　5 　　日